臺灣雲林地方法院刑事判決　　　　　　 94年度交易字第136號
公　訴　人　臺灣雲林地方法院檢察署檢察官
被　　　告　乙○○
上列被告因公共危險案件，經檢察官聲請以簡易判決處刑（94年
度偵字第3105號），本院北港簡易庭認為不宜以簡易判決處刑（
本院原案號：94年度港交簡字第107 號），簽由刑事普通庭改依
通常程序審理，判決如下：
    主  文
乙○○無罪。
    理  由
壹、公訴意旨略以：被告乙○○於民國94年7 月14日20時30分許
    ，在雲林縣麥寮鄉○○○○○路旁「九龍餐廳」飲用高粱酒1
    杯後，因飲用酒精過量，已達不能安全駕駛動力交通工具之
    程度，猶於同日22時4 分許，駕駛車牌號碼J6-7113 號自用
    小客車上路，嗣於同日22時10分許，其駕車行經臺17線公路
    北上71公里900 公尺處之交叉路口時，因不勝酒力無法有效
    操控該汽車，又疏於注意車前狀況，不慎與被害人甲○○所
    騎乘之車號VQL-918 號輕型機車發生碰撞，致被害人人車倒
    地，受有傷害（過失傷害部分未據告訴）。經到場處理員警
    於同日22時28分許，測得其呼氣酒精濃度達每公升0.31毫克
    ，因而查獲上情。因認被告涉有刑法第185 條之3 不能安全
    駕駛動力交通工具而駕駛之罪嫌。
貳、按犯罪事實應依證據認定之，無證據不得認定犯罪事實。又
    不能證明被告犯罪者，應諭知無罪之判決，刑事訴訟法第15
    4 條第2 項、第301 條第1 項分別定有明文。次按認定不利
    於被告之事實，須依積極證據，苟積極證據不足為不利於被
    告事實之認定時，即應為有利於被告之認定。再事實之認定
    應憑證據，如未能發現相當證據，或證據不足以證明，自不
    能以推測或擬制之方法，以為裁判基礎；另認定犯罪事實所
    憑之證據，雖不以直接證據為限，間接證據亦包括在內，然
    無論直接或間接證據，其為訴訟上之證明，須於通常一般之
    人均不致於有所懷疑，而得確信其為真實之程度者，始得據
    之為有罪之認定，倘其證明尚未達到此一程度，而有合理性
    懷疑之存在時，即無從為有罪之認定（最高法院30年上字第
    816 號、30年上字第1831號、40年台上字第86號及76年台上
    字第4986號判例參照）。又刑事訴訟法第161 條已於91年2
    月8 日修正公布，其第1 項規定：檢察官就被告犯罪事實，
    應負舉證責任，並指出證明之方法。因此，檢察官對於起訴
    之犯罪事實，應負提出證據及說服之實質舉證責任。倘其所
    提出之證據，不足為被告有罪之積極證明，或其指出證明之
    方法，無從說服法院以形成被告有罪之心證，基於無罪推定
    之原則，自應為被告無罪判決之諭知（最高法院92年台上字
    第128 號判例參照）。
參、次按刑法第185 條之3 ，須以不能安全駕駛為構成要件；即
    行為人須於服用酒類後，達「不能安全駕駛」動力交通工具
    之程度而駕駛者，始該當該罪，是行為人縱有服用酒類之情
    形，惟倘「尚未達」不能安全駕駛之程度，即與該罪之構成
    要件有間，自難以該罪相繩。而服用酒類不能安全駕駛動力
    交通工具之認定，參考德國、美國之認定標準，對於酒精濃
    度呼氣已達每公升0.55毫克或血液濃度達百分之0.11以上，
    肇事率為一般正常人之10倍，應認為已達不能安全駕駛之標
    準，此固經法務部於88年5 月18日以88年度法檢字第1669號
    函示在案，然行為人是否達「不能安全駕駛」之程度，仍應
    依證據認定之。且每個人對酒精承受之能力，常因體質、健
    康狀況、情緒等因素而有所不同，是所謂不能安全駕駛，並
    非僅以飲酒後吐氣酒精濃度為唯一標準；更非單純以酒後駕
    車之人，凡發生交通事故者即率皆認其有「不能安全駕駛」
    之情形。蓋交通事故之肇事原因，行為人或無可歸責之事由
    ，或雖有可歸責之事由，但該可歸責之事由，與行為人飲用
    酒類並無相當因果關係，故並非所有酒後駕車肇事之人，不
    問其個別具體情況，一律均可認其即犯有刑法第18 5條之3
    之公共危險罪。
肆、公訴意旨認被告乙○○涉有公共危險之罪嫌，無非以道路交
    通事故現場圖、道路交通事故調查報告表、酒精測定紀錄表
    、測試觀察紀錄表、雲林縣警察局舉發違反道路交通管理事
    件通知單、就醫證明書、車禍現場照片、行政院國軍退除役
    官兵輔導委員會台北榮民總醫院（88）北總內字第26868 號
    函及駱宜安先生所著之刑事鑑識學第392 頁影本等為其證據
    。訊據被告固供承有於上揭時、地酒後駕車，且與被害人甲
    ○○發生車禍之事實，然堅決否認涉有何公共危險之犯行，
    辯稱：開車前並無醉意，且車禍是因對方車速過快才造成等
    語。經查：
    一檢察官提出之道路交通事故現場圖、道路交通事故調查報
      告表、就醫證明書及車禍現場照片等證據，雖能證明被告
      確有於94年7 月14日晚上10時10分許，在臺17線公路北上
      71公里900 公尺處之交叉路口，與被害人甲○○發生車禍
      ，而被害人因該次車禍受有傷害之事實，然對於被告是否
      有不能安全駕駛動力交通工具而仍駕駛之情形，並無法證
      明。
    二被告於肇事後經酒精測試結果，其酒後呼氣酒精濃度為每
      公升0.31毫克，有酒精測定紀錄表附卷可參，惟此亦僅能
      證明被告確有酒後駕車之情形，依上所述，被告之呼氣酒
      精濃度既未達前述德國、美國對於不能安全駕駛之認定標
      準，除有進一步補強證據外，尚難據此認定被告即達「不
      能安全駕駛」之程度。
    三另依車禍後至現場處理之雲林縣警察局臺西分局警員所製
      作附卷之刑法第185 條之3 案件測試觀察紀錄表關於被告
      查獲後觀察結果，除記有「駕駛過程，因車禍原因，顯然
      無法正常駕駛」外，並未記載有何具體之駕駛行為異常或
      查獲、測試或訊問過程，有何酒醉情事，故以此測試觀察
      紀錄表亦難認被告有何不能安全駕駛之行為。
    四綜上所述，本件既不能僅憑被告於酒後吐氣酒精濃度達每
      公升0.31毫克及駕車肇事之事實，遽認被告有不能安全駕
      駛之情形，又查無其他積極證據足以證明本件交通事故之
      發生與被告服用酒類具相當因果關係，進而據以認定被告
      已達不能安全駕駛之程度，則被告酒後駕車之行為誠屬不
      該且不當，自應依相關交通法規予以嚴懲。惟檢察官既未
      舉證證明被告確有飲用酒類後，不能安全駕駛動力交通工
      具之犯行，是本院認尚無法證明被告確涉有公共危險犯行
      ，揆諸首揭法條及判例意旨，應諭知被告無罪之判決。
伍、適用法律依據：
    刑事訴訟法第452條、第301條第1 項。
本案經檢察官李文潔到庭執行職務。
中　　華　　民　　國　　94　　年　　10　　月　　31　　日
                  刑事第三庭       審判長法  官  劉國賓
                                         法  官  廖國勝
                                         法  官  廖淑華
以上正本證明與原本無異。
如不服本判決，應於判決收受後10日內，向本院提出上訴狀（須
附繕本）。
                                         書記官  張菀純
中　　華　　民　　國　　94　　年　　10　　月　　31　　日
